臺北高等行政法院判決
　　　　　　　　　　　　　　　　　　 96年度簡字第00002號
原　　　告　巫由霜即新莊英仁醫院
被　　　告　臺北縣政府
代　表　人　甲○○縣長）住同.
上列當事人間因就業服務法事件，原告不服行政院勞工委員會中
華民國95年11月10日勞訴字第0950036310號訴願決定，提起行政
訴訟。本院判決如下：
　　主  文
原告之訴駁回。
訴訟費用由原告負擔。
　　事  實
一、事實概要：
    緣原告巫由霜即新莊英仁醫院未經許可非法聘僱印尼籍逃逸
    外勞LILY君（以下簡稱：L 君，護照號碼：AD635501，原經
    核准之雇主：趙愛珠，居留地址：台北市○○區○○街53號
    4 樓）及TRI MURNI SETJATI 君（以下簡稱：T 君，護照號
    碼：AD677407，原經核准之雇主：林銘傑，居留地址：台北
    縣汐止市○○街24巷45號）至新莊英仁醫院（址設：臺北縣
    新莊市○○街46之2 號）從事照顧病人等工作，案經臺北縣
    政府警察局新莊分局於民國（下同）95年1 月16日21時10分
    當場查獲，該分局遂於95年3 月14日以北縣警新外字第0950
    009534號函移由被告查處，嗣經被告審查屬實，乃依就業服
    務法第57條第1 款及第63條第1 項規定，於95年6 月29日以
    北府勞動字第0950464326號就業服務法罰鍰處分書，處原告
    罰鍰新臺幣（下同）18萬元整。原告不服，提起訴願，遭決
    定駁回，遂提起本件訴訟。
二、兩造聲明：
　(一)原告聲明：
    1.撤銷原處分及訴願決定。
    2.訴訟費用由被告負擔。
　(二)被告聲明：
    1.駁回原告之訴。
    2.訴訟費用由原告負擔。
三、兩造之爭點：
  (一)原告主張之理由：
    1.原告醫院之病房主任羅琪於調查筆錄已明白表示，L 君及
      T 君並非原告醫院之工作人員。此亦可由該2 名外籍勞工
      並未說明渠為原告醫院之員工，亦未領原告醫院之薪資，
      可茲佐證。
    2.再者，被告所提RICHAYATI NUR （女，護照號碼：AA3261
      68，以下簡稱R 君）於95年6 月16日14時30分之談話記錄
      ，係被告以事先擬好之問答，逼問R 君，故該談話記錄顯
      屬違法，不得為本件之證據。
    3.又原告之病房係由主任羅琪全權負責，縱有違規，亦應由
      羅琪個人負責。故原處分顯有違誤，請鈞院依法撤銷。
  (二)被告主張之理由：
    1.本案L 君等人於95年1 月19日警方偵訊筆錄坦承，渠等於
      查獲日1 個月前，經1 名王先生媒介至英仁醫院從事照顧
      病人工作，且伙食費及住宿皆由院內提供，另原告並未查
      驗渠等外籍勞工之身分證件。
    2.原告雖辯稱L 君等人非原告醫院員工，渠等係於查獲當日
      （95年1 月16日）係至院內拜訪友人云云。惟查，依原告
      提供之資料可知，所謂「友人」係為院內病患陳王苡女士
      所合法聘僱之印尼籍看護工R 君。再者，依R 君於95年6
      月16日14時30分之談話紀錄可知，L 君等人並非其友人，
      其於警方查獲日之1 星期前隨同陳王苡女士轉院至英仁醫
      院時，便已見L 君等人於院內工作，工作內容係照顧院內
      7 樓之住院病患。又原告雖辯稱被告係以威逼方式取得R
      君前開談話紀錄云云。惟查，該談話記錄之製作地點係於
      原告之處，且於開放之空間進行，故原告未能提出具體事
      證以實其說，其所陳應無足採信。
    3.另依警方筆錄所附之查獲現場照片可見，L 君等人皆身著
      院內隔離衣，且正於病房內照顧病患。而原告之代理人羅
      琪雖於95年6 月5 日之談話紀錄表示，外來人士包括病患
      家屬進入6 、7 樓呼吸病房皆須穿戴如該等外勞之隔離衣
      及口罩云云。惟查，本案被告所屬承辦人員曾2 度進入該
      病房且每次停留時間皆長達1 小時以上，院內醫護人員皆
      未要求承辦人須穿戴任何隔離衣或口罩；且依據R 君前開
      談話紀錄表示，院內之工作人員包括R 君皆須穿戴隔離衣
      、隔離帽及口罩，但訪客不須換穿隔離衣，都是穿著自己
      的便服進入病房探視病患。是以，羅琪所言應係卸責之詞
      。故原告違反就業服務法第57條第1 款之規定，洵堪認定
      。是以，本件原告之訴為無理由，請貴院依法駁回。
    理  由
一、按「雇主聘僱外國人工作，應檢具有關文件，向中央主管機
    關申請許可。‧‧‧‧‧‧。」「雇主聘僱外國人不得有下
    列情事：一、聘僱未經許可、許可失效或他人所申請聘僱之
    外國人。‧‧‧‧‧‧。」「違反‧‧‧‧‧‧第57條第1
    款規定者，處新臺幣15萬元以上75萬元以下罰鍰。‧‧‧‧
    ‧‧。」分別為就業服務法第48條第1 項、第57條第1 款及
    第63條第1 項所明定。
二、查本件原告未經許可非法聘僱印尼籍逃逸外勞L 君及T 君至
    其經營之新莊英仁醫院（址設：臺北縣新莊市○○街46之2
    號）從事照顧病人等工作，經臺北縣政府警察局新莊分局於
    95年1 月16日21時10分當場查獲，移由被告查處，經被告審
    查屬實，乃處原告罰鍰處分，揆諸首揭規定，於法並無不合
    。
三、原告起訴意旨雖謂：原告根本不認識印尼籍逃逸外勞Ｌ君及
    Ｔ君，且未僱用他們從事工作，他們是到醫院拜訪R 君，並
    非為原告從事工作。又被告於95年6 月16日私下逼問另一名
    外勞R 君，該名外勞在壓迫及恐懼下不知所言的陳述，根本
    無法作為處分原告之依據，及病房係由主任羅琪全權負責，
    若有違法亦應由其負責等語。
四、惟按，就業服務法第57條第1款明文禁止非法聘僱未經許可
    、許可失效或他人所申請聘僱之外國人從事工作，旨在保障
    國民工作權、維持社會秩序而避免妨礙本國人之就業機會、
    勞動條件、國民經濟發展及社會安定。故針對聘僱外國人從
    事工作，依同法第43條規定，「除本法另有規定外，外國人
    未經雇主申請許可，不得在中華民國境內工作」，係採申請
    許可制。是原告如需聘僱外國人從事工作，即應依法申請許
    可。據外勞Ｌ君及Ｔ君於警局調查實陳述略以：「（你們在
    英仁醫院從事何工作？從何時開始在英仁醫院工作？每日工
    作時間為何？薪資由何人支付？食宿何人支付？）從事照顧
    病人的工作。大概從2005年12月15日開始在英仁醫院工作。
    從早上7 時至晚上19時，而英仁醫院沒有告訴我們薪資多少
    ，是仲介的王先生告訴我們薪資每月是新台幣18,000元，如
    果整個月沒有休息就給加班費2,000 元。因為工作才1 個月
    ，尚未領薪資，但王先生告訴我們，薪資是英仁醫院先給王
    先生，王先生才會發給我。吃飯由英仁醫院給伙食費，住就
    住在英仁醫院。」「（你們去應徵時，英仁醫院有無查看你
    們的證件？）英仁醫院有要向我們看證件，我也告訴他在王
    先生那裏，後來他就忘記再問我們證件的事了。」「（英仁
    醫院是否知道你們是逃逸外勞？）不知道，因為我們告訴他
    是結婚來台的。」又查被告於95年6 月16日至原告處訪查照
    顧病患陳王苡君之外勞R 君，據其陳述略以：「（‧‧‧那
    2 名逃逸外勞是否為你的朋友？他們是否在英仁醫院內為醫
    院工作？從事何種工作？在英仁醫院工作多久了？）那2名
    逃逸外勞是我在英仁醫院工作認識的，算是同事吧。就我所
    知，他們是在英仁醫院工作的，工作內容是照顧院內其他的
    阿公及阿媽。因為我當時才剛來1 星期左右，跟他們不是很
    熟，只知道他們就是在醫院7 樓照顧病人。我並不清楚他們
    在醫院工作多久了‧‧‧。」「（‧‧‧那2 名逃逸外勞被
    查獲時，是來醫院找你玩的嗎？）不是，‧‧‧當天晚上我
    們跟以往一樣就是在醫院內工作‧‧‧。」「（英仁醫院不
    論本國或外國工作人員在工作時都要穿戴隔離衣、帽及口罩
    嗎？）是的，這裏的工作人員都要穿戴隔離衣、帽及口罩，
    除了訪客可以著便服探視病人。」「（‧‧‧晚上19時以後
    還會有訪客嗎？）通常過了19時後，並沒有什麼訪客。」以
    上各情均有臺北縣政府警察局新莊分局調查筆錄、被告談話
    筆錄、外勞現場工作照片影本附原處分卷可稽。復參酌本件
    違法情節（在醫院病房、穿著隔離衣）既經警方當場查獲，
    外勞對於其受僱期間、工作時間、工作內容、薪資皆能清楚
    詳述且相互吻合，依據經驗法則判斷，2 名外勞應有受僱於
    原告非法工作之情事應可是認。
五、原告雖以前述情事置辯，原告之病房主任羅琪於警局調查時
    亦否認違法雇用外勞，並稱他們應該是到醫院找朋友，並非
    在醫院工作。然原告對前開事實僅空言否認，並未提出具體
    事證以實其說，而被指為違法工作之外勞Ｌ君及Ｔ君之朋友
    即合法工作之外勞R 君亦否認Ｌ君及Ｔ君為其朋友，已如前
    述。據此，外勞Ｌ君及Ｔ君調查筆錄內容堪信為真實，是原
    告違法聘僱2 名外勞從事照顧醫院病人等工作之事實，洵堪
    認定。至於原告謂應由病房主任羅琪自行負責云云。按行政
    罰法第7 條第2 項規定「法人、設有代表人或管理人之非法
    人團體‧‧‧或其他組織違反行政法上義務者，其代表人、
    管理人、‧‧‧或實際行為之受雇人或從業人員之故意、過
    失，推定為該等組織之過失」。查原告為英仁醫院之負責人
    ，被查獲之外勞L 君及T 君係在該醫院之病房從事看護工作
    ，為原告所營之業務，縱使係病房主任羅琪所為之行為，亦
    係基於受雇人之地位，為原告之業務而為之行為，依前述行
    政罰法規定，仍應由原告負責。
六、綜上所述，原告所訴各節，均無可採，原處分認事用法，並
    無違誤，訴願決定遞予維持，亦無不合，原告起訴請求如聲
    明所示，為無理由，應予駁回。又本件事證已明，爰不經言
    詞辯論逕為判決。
據上論結，本件原告之訴為無理由，依行政訴訟法第98條第3 項
前段、第233條第1項，判決如主文。
中　　華　　民　　國　　96　　年　 　4　　月　 16  　 日
                            第五庭  法  官  張瓊文
上為正本係照原本作成。
本件以訴訟事件所涉及之法律見解具有原則性者為限，始得於本
判決送達後20日內向本院提出上訴狀並表明上訴理由，如已於本
判決宣示後送達前提起上訴者，應於判決送達後20日內補具上訴
理由（均按他造人數附繕本），且經最高行政法院許可後方得上
訴。
中　　華　　民　　國　　96　　年　 　4　　月　 17  　 日
                                    書記官  吳柏洲
